【裁判字號】    88,上更(一),431
【裁判日期】    901030
【裁判案由】    確認買賣關係不存在等
【裁判全文】
臺灣高等法院民事裁定  八十八年度上更(一)字第四三一號
      上  訴  人
      兼  邵旭之
      承受訴訟人  乙○○
      訴訟代理人  邵曰道
      被上訴人    甲○○
      複  代理人  張金龍
右當事人間確認買賣關係不存在等事件，上訴人對於中華民國八十六年六月二十四日
臺灣桃園地方法院八十四年度訴字第六三一號第一審判決提起上訴，經最高法院第一
次發回更審，本院裁定如左：
      主    文
上訴駁回。
第一、二審及發回前第三審訴訟費用由被上訴人負擔二分之一，餘由上訴人負擔。
      理    由
一、按當事人死亡者，訴訟程序在有繼承人、遺產管理人或其他依法令應續行訴訟之
    人承受其訴訟以前當然停止，民事訴訟法第一百六十八條定有明文；又當事人不
    聲明承受訴訟時，法院亦得依職權，以裁定命其續行訴訟，同法第一百七十八條
    亦有明文。經查：本件上訴人邵旭於民國（下同）八十九年九月六日死亡，除其
    配偶即本件原上訴人乙○○外，其他繼承人邵曰仁、邵國芳、邵慶芳、邵華芳、
    邵含芳、邵曰道於八十九年十一月六日具狀向臺灣桃園地方法院表示拋棄繼承，
    有卷附戶籍謄本、臺灣桃園地方法院八十九年繼字第四六四號卷及該院八十九年
    十一月十八日桃院丁民繼春字第四六四號函可稽（見本院第二卷第二三二頁至二
    三四頁），本院並於九十年五月二十一日以裁定命乙○○承受訴訟，合先敘明。
二、按原告於判決確定前，得撤回訴之全部或一部。但被告已為本案之言詞辯論者，
    應得其同意。訴之撤回，被告於期日到場，未為同意與否之表示者，自該期日起
    ；其未於期日到場或係以書狀撤回者，自前項筆錄或撤回書狀送達之日起，十日
    內未提出異議者，視為同意撤回。又除本章別有規定外，前編第一章之規定，於
    第二審程序準用之，民事訴訟法第二百六十二條第一項、第四項、第四百六十三
    條分別定有明文。本件上訴人於九十年十月十八日具狀撤回起訴，惟被上訴人於
    同日具狀表示反對，依前揭說明，上訴人之撤回自不生撤回效力，本院仍應依法
    予以審理。
三、又按主張抵銷之對待請求，其成立與否經裁判者，以主張抵銷之額為限，不得更
    行主張，民事訴訟法第四百條第二項定有明文。再按原告之訴，有起訴違背第二
    百五十三條、第二百六十三條第二項之規定，或其訴訟標的為確定判決之效力所
    及情形者，法院應以裁定駁回之，民事訴訟法第二百四十九條第一項第七款亦有
    明文規定。又按當事人對於曾經確定判決之訴訟標的更行起訴，即係欠缺訴訟要
    件，應認其訴為不合法，予以駁回，若第一審法院逕為本案判決，上訴法院自應
    依法糾正（最高法院十九年上字第二六三號判例參照）。經查：本件上訴人起訴
    確認乙○○與被上訴人間就系爭土地之買賣契約不存在，並請求返還被上訴人出
    售系爭土地之價金新台幣（下同）九十九萬元，惟被上訴人前執其與邵旭間之結
    算單，訴請邵旭清償其一百五十萬元債務，經邵旭以系爭土地係信託登記於被上
    訴人名下，並主張已以被上訴人出售系爭土地予雲南同鄉會之價款九十九萬元清
    償，該一百五十萬元已清償完畢等語抗辯，該案業經最高法院以八十九年度台上
    字第二五九○號判決被上訴人敗訴確定，有該判決附卷可稽（見本院卷(二)第二四
    七頁）。依該最高法院判決之認定，系爭土地係信託登記於被上訴人名下，且准
    邵旭以被上訴人出售系爭土地之價金九十九萬元為抵銷，則上訴人此九十九萬元
    之債權，已因抵銷而消滅，依前揭法條規定，此部分即有既判力，而不得更行主
    張，上訴人竟起訴更行主張，依前揭判例意旨，起訴即欠缺訴訟要件，而為不合
    法，應予駁回。
四、據上論結，本件上訴此部分為不合法，依民事訴訟法第四百六十三條、第二百四
    十九條第一項第七款、第七十八條，裁定如主文。
中      華      民      國    九十      年      十      月     三十     日
                              民事第十六庭
                                  審判長法  官  阮  富  枝
                                        法  官  闕  銘  富
                                        法  官  周  美  月
右正本係照原本作成。
兩造均不得抗告。
中      華      民      國    九十      年      十一    月       一     日
                                        書記官  陳  啟  文


司法院資訊處製作；財團法人民間司法改革基金會備份。
